臺灣高雄地方法院刑事附帶民事判決　 100年度附民字第111號
原　　　告　陳咭豪原名：陳志.
被　　　告　王永傑　
上列被告因100年度訴字第128號誣告案件，經原告提起附帶民事
訴訟，本院判決如下：
    主  文
被告應給付原告新臺幣伍萬元，及自民國壹佰年伍月伍日起至清
償日止，按年息佰分之伍計算之利息。
原告其餘之訴駁回。
訴訟費用由被告負擔四分之一，其餘四分之三由原告負擔。
本判決第一項得假執行。
    事實及理由
一、原告起訴主張：兩造於民國98年間均任職於「鼎昇衛材有限
    公司」，被告王永傑奉公司指示於98年9 月10日晚間至翌日
    凌晨內之某時許（起訴狀誤植為99年9 月10日晚間），駕車
    搭載原告及另名公司員工陳中平前往新竹進行化糞池維修工
    程途中，於行經雲林縣西螺鎮某便利商店停車用餐休息之際
    ，被告確有進入便利商店旁理容院為性交易行為，經原告據
    實回報公司後，被告竟於99年1 月14日具狀對原告提起妨害
    名譽告訴，誣指原告向公司陳報內容係屬不實，已造成原告
    名譽受損，並受有精神上痛苦，為此，爰依民法第195 條第
    1 項規定，請求被告賠償原告所受精神上損失等語。並聲明
    ：被告應給付原告新臺幣（下同）20萬元，及自100 年5 月
    5 日起至清償日止，按年利率5 ％計算之利息。
二、被告則以：伊並未利用出差時間前往理容院為性交易，原告
    所傳述內容不實，並已侵害其名譽，故伊並未捏造事實而為
    誣告行為等語置辯。並聲明：原告之訴駁回。
三、按附帶民事訴訟之判決，應以刑事訴訟判決所認定之事實為
    據，刑事訴訟法第500 條前段定有明文。查本件被告於99年
    1 月14日具狀對原告提起妨害名譽告訴，誣指原告向公司陳
    報內容係屬不實之誣告犯行，業經本院100 年度訴字第128
    號判決認定事證明確，依刑法第169 條第1 項之誣告罪，判
    處被告有期徒刑3 月在案，有本院判決書1 份在卷可稽，堪
    信原告前開之主張為真實。
四、次按因犯罪而受損害之人，於刑事訴訟程序得附帶提起民事
    訴訟，對於被告及依民法負賠償責任之人，請求回復其損害
    ，刑事訴訟法第487 條第1 項定有明文；又刑法上之誣告罪
    ，得由被誣告人提起自訴，係以誣告行為一經實施，既足使
    國家司法上之審判權或偵查權妄為開始，而同時又至少必使
    被誣告者受有名譽上之損害，縱使審判或偵查結果不能達到
    誣告者欲使其受懲戒或刑事處分之目的，而被誣告人在名義
    上已一度成為行政上或刑事上之被告，其所受名譽上之損害
    ，自係誣告行為直接同時加害（參見最高法院26年度渝上字
    第893 號判例意旨）；另名譽為人格之社會評價，名譽有無
    受侵害，應以社會上對其評價是否貶損以為斷，刑法上誣告
    罪或妨害名譽罪之成立，各有其構成要件，縱不符合刑法上
    之要件，惟在民法上已將足以毀損他人名譽之事，表白於特
    定第三人，足使其人之社會評價不免因而受有貶損者，則行
    為人顯已侵害被害人之名譽權，（參見最高法院90年度臺上
    字第646 號判例、85年度臺上字第1042號裁判意旨），查本
    件原告主張之事實，有本院100 年度訴字第128 號刑事判決
    在卷可稽，已如前述，被告具狀對原告提出妨害名譽告訴之
    際，客觀上已將足以毀損原告名譽之事，對外表達於第三人
    ，衡情當使原告社會上評價受有貶損，而造成原告名譽上之
    損害，並致原告受有精神上痛苦，是原告依據民法第184 條
    第1 項前段、第195 條第1 項規定請求被告應負賠償責任，
    自屬有據。
五、再按慰撫金之賠償，其核給之標準固與財產上損害之計算不
    同，然非不可斟酌雙方身分資力與加害程度，核定相當之數
    額。惟所謂相當，除斟酌雙方身份資力外，尤應兼顧加害程
    度與其身體、健康影響是否重大以為斷（參見最高法院51年
    臺上字第223 號判例、89年度臺上字第1952號判決意旨）。
    查原告為國中畢業，現任職於「鼎昇衛材有限公司」擔任化
    糞池維修工人，99全年度每月平均收入約為1 萬9 仟餘元，
    被告為高中畢業，現從事吊車司機工作，每月平均收入約為
    3 萬餘元等情，業據兩造陳述明確，並有卷附兩造稅務電子
    閘門財產所得調件明細表及戶籍謄本可參，本院斟酌兩造經
    濟狀況、身分及地位，及被告告訴原告涉犯誣告罪嫌，至不
    起訴處分確定，偵查期間約4 月（自99年1 月19日至99年5
    月14日），對原告心理、精神上造成之損害等一切情狀，認
    原告請求精神慰撫金以5 萬元為適當。
六、綜上，原告依侵權行為之法律關係，請求被告給付5 萬元及
    自100 年5 月5 日起至清償日止，按年息百分之五計算之利
    息，為有理由，應予准許。至原告逾此部分之請求，即非有
    據，應予駁回。
七、末按民事訴訟法關於假執行之規定，於附帶民事訴訟準用之
    ，刑事訴訟法第491 條第10款定有明文。本判決原告勝訴部
    分，係所命給付金額未逾50萬元之判決，準用民事訴訟法第
    389條第1項第5款之規定，自應依職權宣告假執行。
八、本件事證已臻明確，兩造其餘攻擊防禦方法，核與判決結果
    不生影響，爰不一一論述之。
九、依刑事訴訟法第502 條第2 項、第491 條第10款，民事訴訟
    法第389條第1項第5款，判決如主文。
中    華    民    國    100   年    5     月    19    日
                  刑事第十八庭  審判長法  官  黃宗揚
                                      法  官  高瑞聰
                                      法  官  鄭子文
以上正本證明與原本無異
對於本判決如不服，非對刑事判決上訴時不得上訴，並應於送達
後10日內向本院提出上訴狀
中    華    民    國    100 年    5     月    19     日
                                      書記官  王立山